【裁判字號】    92,台抗,8
【裁判日期】    920109
【裁判案由】    給付借款聲請訴訟救助
【裁判全文】
最高法院民事裁定                                    九十二年度台抗字第八號
    抗告人  甲○○
右抗告人因與相對人合作金庫銀行股份有限公司間請求給付借款，聲請訴訟救助事件
，對於中華民國九十一年十一月十五日台灣高等法院台南分院裁定（九十一年度聲更
(二)字第二號），提起抗告，本院裁定如左：
    主  文
抗告駁回。
抗告訴訟費用由抗告人負擔。
    理  由
按當事人因無資力支出訴訟費用而聲請訴訟救助者，關於請求救助之事由，應提出能
即時調查之證據，以釋明之，此觀民事訴訟法第一百零九條第二項、第二百八十四條
之規定自明。又所謂無資力係指窘於生活，且缺乏經濟上之信用者而言，倘當事人有
籌措款項以支出訴訟費用之信用技能者，即難謂其無資力。
本件原法院以：抗告人聲請訴訟救助，無非以：系爭上訴費用高達新台幣（下同）八
百多萬元，而其目前無任何房地產、有價證券，亦無銀行定存；妻子係從事家管，仍
須由其負擔家庭生計，另有父、母子女等五人必須賴其扶養，實無法負擔如此龐大訴
訟費用，其就本件訴訟又非顯無勝訴之望等詞為其論據，並提出各類所得扣繳暨免扣
繳憑單影本、年薪資所得受領人扶養親屬申報表影本、聲請人長女黃小紋國立高雄第
一科技大學八十九學年度第二學期繳費收據影本、次女黃珮雅亞東工業專科學校學生
證影本及八十九年度申報所得稅收據影本，以為釋明。惟查抗告人自民國八十二年起
即先後出任大順行工程股份有限公司（下稱大順行公司）及太平洋忠孝工程股份有限
公司（下稱太平洋公司）之副總經理，近三年之年薪均逾一百萬元，且於大順行公司
另有股份出資額二百萬元，有其個人資料表、國稅局綜合所得各類所得（八十八年度
）查詢清單影本、八十九年度及九十年度各類所得扣繳暨免扣繳憑單影本可稽，足見
抗告人收入穩定，非為缺乏經濟上之信用者。抗告人雖主張其已遭太平洋公司資遣，
並提出資遣證明書為憑，然核該證明書既載明：「……本公司雖有意以一年一聘方式
，再約聘黃君，但其連帶保證人手續尚未完成，故其續約尚未生效……」，可知抗告
人於受太平洋公司資遣之後，該公司猶有意再予約聘，益見其顯非缺乏經濟信用而無
資力之人。另抗告人稱需奉養父母及妻子（女兒已學校畢業）三人，無資力支付上訴
費用云云，核諸抗告人之父黃溪明有土地六筆及房屋兩間；其妻陳秋瑩亦有資力於八
十七年間在台北市購買房屋、土地各一筆，有財政部台灣省南區國稅局嘉義縣分局、
台北市國稅局南港稽徵所函所檢附之財產歸戶資料在卷足憑等情，可見抗告人之父及
妻均具有資力，尚不得據此遽認抗告人已達窘於生活，而無籌措款項以支付訴訟費用
之信用。是抗告人所提出之上述各項書證，既非屬於能即時調查以釋明其主張為真實
之證據，其據以聲請訴訟救助，自屬不應准許。因而裁定駁回其聲請，經核於法並無
違背。抗告論旨謂：抗告人已於八十三年向大順行公司辦理退股；其妻曾向銀行貸款
購得上開房地等詞，縱屬實在，亦難認抗告人已達窘於生活，而無籌措款項以支付訴
訟費用之信用，其指摘原裁定不當，聲明廢棄，非有理由。
據上論結，本件抗告為無理由，依民事訴訟法第四百九十二條第一項、第九十五條、
第七十八條，裁定如主文。
中      華      民      國    九十二    年      一      月      九      日
                              最高法院民事第七庭
                                  審判長法官  蘇  茂  秋
                                        法官  徐  璧  湖
                                        法官  朱  建  男
                                        法官  蘇  達  志
                                        法官  沈  方  維
      右正本證明與原本無異
                                              書  記  官
中      華      民      國    九十二    年      一      月     二十     日


司法院資訊處製作；財團法人民間司法改革基金會備份。
